臺灣桃園地方法院刑事判決
110年度易字第438號
公  訴  人  臺灣桃園地方檢察署檢察官 
被      告  劉聖煌





上列被告因妨害公務案件，經檢察官提起公訴（109年度偵字第5
881號），本院判決如下：
    主  文
劉聖煌犯妨害公務執行罪，處有期徒刑參月，如易科罰金，以新
臺幣壹仟元折算壹日。
    事  實
一、劉聖煌於民國107年7月4日凌晨1時30分許，駕駛車牌號碼00
    0-0000號自用小客車（為何秉峯所有，於107年7月2日遭他
    人竊取後，改懸掛號碼AUE-2195號車牌，下稱本案車輛）搭
    載蔡翔宇、蘇士紋、王登豪，行經桃園市中壢區龍昌街180
    巷巷口時，因本案車輛之車身顏色為灰色，與其懸掛車牌號
    碼000-0000號車輛車籍登記之車身為黑色不符，遂遭桃園市
    政府警察局八德分局員警陳金生、廖建森、王韋力（下合稱
    陳金生等3人）攔檢稽查。劉聖煌為脫免攔查，基於妨害公
    務之犯意，雖見身著警察制服之廖建森已持警用手槍高舉，
    並大喊「警察！不要動！」，仍不顧本案車輛旁之陳金生及
    王韋力正試圖打開本案車輛車門，猶駕駛本案車輛向後倒退
    ，致陳金生、王韋力遭本案車輛拖帶，以此方式對依法執行
    職務之公務員施強暴，而妨害公務之執行。嗣因本案車輛後
    方撞擊路旁檳榔攤，無法再後退，劉聖煌、王登豪遂乘隙棄
    車逃逸，蔡翔宇、蘇士紋則為警當場制伏。
二、案經臺灣桃園地方檢察署檢察官簽分偵查起訴。
    理  由
壹、程序方面
一、本判決下列所引用被告劉聖煌以外之人於審判外之陳述，業
    據被告於本院準備程序中對證據能力表示沒有意見等語（見
    本院110年度易字第438號卷【下稱本院卷】第129頁），而
    檢察官迄於言詞辯論終結前亦未就證據能力之有無聲明異議
    ，本院審酌上開證據資料作成時之情況，尚無違法、不當或
    顯不可信之情況，認以之作為證據應屬適當，依刑事訴訟法
    第159條之5規定，應認前揭供述證據均有證據能力。
二、本判決以下所引用之非供述證據，均與本件事實具有自然關
    聯性，且核屬書證、物證性質，又查無事證足認有違背法定
    程序或經偽造、變造所取得等證據排除之情事，復經本院依
    刑事訴訟法第164條、第165條踐行物證、書證之調查程序，
    況檢察官、被告對此部分之證據能力亦均不爭執，堪認均具
    有證據能力。
貳、實體方面
一、認定犯罪事實所憑之證據及理由：
　　訊據被告固坦承有於前述時、地，駕駛本案車輛搭載蔡翔 
    宇、蘇士紋、王登豪，並於陳金生等3人下車時駕駛本案車
    輛倒車，後棄車逃逸等情，惟矢口否認有何妨害公務執行之
    犯行，辯稱：當時警察沒有開警車，也沒有穿制服，現場也
    沒有人表明警察身分，伊不知道是警察；陳金生等3人駕車
    停在本案車輛前面，伊下車走上前查看，車裡有一把槍就對
    著伊，伊以為是仇家，馬上回到本案車輛上要倒車逃走，只
    是倒車一小段本案車輛就卡住，所以陳金生、王韋力沒有被
    本案車輛拖帶等語。經查：
　㈠被告於前述時間，駕駛本案車輛搭載蔡翔宇、蘇士紋、王登
    豪行經桃園市中壢區龍昌街180巷巷口為警攔查時，未配合
    停車受查，反駕駛本案車輛向後倒車逃逸，嗣因本案車輛撞
    擊後方檳榔攤而停下，被告遂棄車逃逸等情，為被告所是認
    ，核與證人蔡翔宇、蘇士紋、王登豪、陳金生、廖建森、王
    韋力於警詢、偵查或本院審理中之證述情節相同，並有現場
    照片附卷可按（見臺灣桃園地方檢察署109年度偵字第5881
    號卷【下稱偵5881卷】第109至111頁），是此部分先予認定
    。
　㈡被告已認識當日係為警攔查，且其駕駛本案車輛倒車，使正
    試圖開啟本案車輛車門之陳金生、王韋力遭本案車輛向後拖
    帶：
　⒈證人陳金森於偵查及本院審理中證稱：當天接到線報說有人
    要打架生事，所以執行臨時性之勤務，伊就駕駛個人車輛搭
    載廖建森、王韋力前往，當時因發覺本案車輛車牌之車籍資
    料和車身實際顏色不符，伊就駕車繞到本案車輛前方打橫要
    對方下車，本來被告感覺有要衝過來，但伊和廖建森等人下
    車後就喊「警察」並衝過去，因廖建森有穿制服，被告看到
    就開始倒車往後退，當時伊有去拉副駕駛座之車門，表示是
    警察，要他們下車，但本案車輛一直後退，伊和王韋力被本
    案車輛帶著往後退，直到撞到後方才停下來；伊在拉車門的
    時候本案車輛有後退，人有被往後帶，伊是拉副駕駛座之車
    門等語（見臺灣桃園地方檢察署107年度偵字第19406卷【下
    稱偵19406卷】第133至134頁、偵5881卷125至126頁、本院
    卷第165至166頁）。
　⒉證人廖建森於偵查及本院審理中證述：當天是陳金生的線，
    伊搭乘陳金生的車輛前往龍昌街，當時因為伊還在值勤，所
    以有穿警察制服，之後發現本案車輛，查了車籍發現車身顏
    色不一樣，就跟在本案車輛後方，之後超車到本案車輛前方
    攔停本案車輛，伊下車有大聲喊「警察不要動」，被告不理
    會繼續倒車，伊就掏槍高舉，之後本案車輛卡住，被告下車
    逃逸，當時王韋力有靠近本案車輛左側，因為想要控制本案
    車輛，所以有嘗試打開本案車輛車門，但車門鎖住沒有打開
    （見偵5881卷第127頁）；王韋力、陳金生有去拉本案車輛
    駕駛座和副駕駛座之車門，有一起被本案車輛往後帶，但後
    來本案車輛就卡住等語（見本院卷第173至174頁）。
　⒊證人王韋力於本院審理中證述：當天聽陳金生、廖建森說有
    情資要出去，伊就一起前往，到現場時發現有本案車輛跟在
    伊的車輛後方，之後陳金生停車，伊就和陳金生、廖建森下
    車後，被告開始倒車，廖建森有穿制服，也有喊「不要動」
    、「警察」，但被告還是往後倒車，最後撞到檳榔攤；當時
    伊和陳金生都有去拉本案車輛之車門，廖建森則是在本案車
    輛車頭處吼叫，叫對方不要再開了、熄火下車等語（見本院
    卷第177至183頁）。
　⒋綜觀證人陳金生等3人上開證述，可知其等係接獲情資而外出
    執行勤務，嗣因發覺本案車輛之車身顏色與車籍登記之狀況
    未合，遂予以攔查，並於下車後隨即向被告表明警察身分，
    廖建森亦有身著警察制服，然被告未予理會，仍駕駛本案車
    輛向後倒車，因當時陳金生、王韋力正拉住本案車輛車門試
    圖開啟車門，遂遭本案車輛向後拖帶等情。而參佐證人廖建
    森到庭證稱：這張照片（指偵5881卷第109頁照片編號1）是
    伊穿警察制服等語（見本院卷第167至168頁），並對照該張
    照片（見偵5881卷第109頁照片編號1），確可辨識照片中之
    人係身著警察制服，應足佐證證人陳金生等3人前揭證述係
    所有據。衡以警察制服之外觀、樣式已廣為周知，被告自無
    推諉不知之理，則於廖建森已身著警察制服且表明「警察、
    不要動」等語之情狀下，被告自可從上情知悉當時係遭員警
    攔查，而非遭人尋仇之情況。
　⒌且依據證人蔡翔宇、蘇士紋於警詢時證述：當時警方下車時
    ，伊知道對方是警察等語（見偵19406卷第16頁、第31頁）
    ；證人蔡翔宇於偵查中進一步證稱：前方車的人下車後攔住
    伊們，並叫伊們下車，自稱是警察；當時對方下車後拿警棍
    砸，伊知道是警察等語（見偵19406卷第126頁、第152頁）
    。足徵與被告同處本案車輛之蔡翔宇、蘇士紋於陳金生等3
    人下車之際，即已認識其等為警察，更難認被告何不能認識
    或無法知悉之情事。
  ⒍況參諸被告於警詢時供陳：警方當時開便車，但下車後有出
    示證件，當時伊以為是仇家的車，且突然有人過來開本案車
    輛之車門，伊就開始倒車；因伊當時心虛，伊見警方盤查，
    伊也不清楚本案車輛來源，身上也還有其他案件，所以才趁
    隙逃逸等語（見偵19406卷第177頁）；及於偵查陳稱：伊有
    猜測那台車輛是警方的車等語（見偵5881卷第106頁）。足
    見被告亦坦認其於陳金生等3人下車時，已認識其等之警察
    身分，且其係於陳金生、王韋力嘗試開啟本案車輛車門之際
    始開始倒車等情，而與證人陳金生等3人前揭證述內容吻合
    。再自被告供述當時係因另涉他案，亦不清楚本案車輛是否
    為贓車等狀況方逃逸等語觀之，益徵被告確已知悉陳金生等
    3人均為警察，而非仇家，方會因擔憂遭員警查緝而企圖駕
    車逃逸。是其辯稱不知對方是警察、倒車並未造成陳金生、
    王韋力遭本案車輛拖帶等語，均屬事後卸責之詞，難以採信
    。
  ㈢按刑法第135條第1項之妨害公務罪，以行為人對於公務員依
    法執行職務時，施以強暴、脅迫，即屬當之；所稱「強暴」
    ，係指一切有形力即物理力之行使而言，不問其係對人或對
    物為之均包括在內（最高法院82年度台上字第608號判決意
    旨參照）。而佐以一般人均無法與駕車退後之機械動力、移
    動力道相抗衡，此為具有ㄧ般智識程度、社會經驗之被告所
    得知悉之事。則被告於陳金生等3人依法攔查而執行公務之
    際，不顧陳金生、王韋力正試圖開啟本案車輛之車門，仍駕
    駛本案車輛倒車，導致陳金生、王韋力受本案車輛向後移動
    之機械力影響遭往後拖帶，堪認被告係以此等強暴方式妨害
    公務之執行無訛。被告雖辯稱本案車輛倒退之距離很短，一
    下就被卡住等語，然陳金生、王韋力既均有遭本案車輛往後
    拖帶，則移動距離之長短，僅涉及妨害公務行為 態樣持續
    之期間，無礙於本案犯行之認定。是其此部分所辯，無法採
    認。
　㈣對被告其餘辯解及有利證據不予採納之理由：　
　⒈被告雖另辯稱當時其有下車往前車（即陳金生所駕車輛）之
    駕駛座查看，車內就伸出一把槍枝，其認為是仇家故趕緊跑
    回本案車輛云云。然證人陳金生等3人均一致證述未有此事
    等語在卷（見本院卷第162頁、第171至172頁、第181頁）。
    且觀諸證人蔡翔宇、蘇士紋於警詢、偵查中之陳述，均未提
    及被告有先行下車查看前車之舉動；甚至被告於先前歷次警
    詢、偵查中，亦未主動提及此節。然若被告此部分所辯屬實
    ，則其下車查看前車、車內之人出示槍枝等情節，屬其發覺
    、判斷對方係仇家之重要經過，核屬攸關本案犯行成立與否
    之關鍵，被告應無於警詢、偵查中就上情隻字未提之可能。
    則其嗣改稱有下車查看前車狀況、車內有人出示槍枝故認對
    方是仇家云云，自不足採。
　⒉至證人王登豪固到庭證稱：當天被告好像有下車，看到有人
    拿槍就趕快跑，被告也不知道對方是警察等語（見本院卷第
    279卷）。然其於同次庭期作證接受檢察官詰問時，先證稱
    ：伊忘記被告是否有下車和對方做確認，因為時間真的太久
    了等語（見本院卷第277頁）；嗣於被告詢問「我當天是否
    有下車跑到駕駛座，看到槍我再返回來車上」之問題時，方
    改證述上開情詞，可見證人王登豪就此節之證述內容前後不
    一，且不無受被告以誘導方式詢問，而順應被告提問回答之
    虞。是證人王登豪此部分證述，不足推翻本院前揭認定，仍
    無從為有利於被告之判斷。　　
  ㈤綜上，被告所辯委無可採。本件事證已臻明確，被告犯行堪
    以認定，應依法論科。
二、論罪科刑：
  ㈠新舊法比較：
  ⒈按行為後法律有變更者，適用行為時之法律，但行為後之法
    律有利於行為人者，適用最有利於行為人之法律，刑法第2
    條第1項定有明文。
  ⒉被告行為後，刑法第135條第1項業於108年12月25日修正公布
    ，並自同年月27日起生效施行，然該次修正僅係將罰金貨幣
    單位與罰鍰倍數予以明文，就被告本案所涉妨害公務犯行之
    法定刑度並未修正，且實質上並無法律效果及行為可罰性範
    圍之變更，故無新舊法比較之問題，應逕適用修正後之規定
    。
  ⒊惟該罪嗣又於110年1月20日修正公布，並於同年月22日施行
    。而該次修正前刑法第135條第1項原規定：「對於公務員依
    法執行職務時，施強暴脅迫者，處3年以下有期徒刑、拘役
    或9,000元以下罰金。」，修正後刑法第135條第1項則規定
    ：「對於公務員依法執行職務時，施強暴脅迫者，處3年以
    下有期徒刑、拘役或30萬元以下罰金。」，並增訂同條第3
    項：「犯前二項之罪而有下列情形之一者，處6月以上5年以
    下有期徒刑：一、以駕駛動力交通工具犯之。二、意圖供行
    使之用而攜帶兇器或其他危險物品犯之。」，是修正後罰金
    刑已較修正前提高，並增訂加重處罰，顯非較有利於被告。
    是依刑法第2條第1項前段規定，本案應適用修正前（即108
    年12月25日修正公布、同年月27日生效施行）之刑法第135
    條第1項規定論處。
  ㈡是核被告所為，係犯修正前刑法第135條第1項之妨害公務執
    行罪。
  ㈢本院審酌被告知悉陳金生等3人均係依法執行職務之公務員，
    仍不顧本案車輛旁之陳金生及王韋力正試圖打開車門，而駕
    駛本案車輛倒車，使陳金生、王韋力遭本案車輛拖帶，所為
    增加員警執行職務之危險，並妨害職務之執行，亦罔顧警察
    機關執行職務之尊嚴，對社會秩序有不良影響，自應非難。
    復衡酌其犯後否認犯行之犯後態度，一併考量其犯罪之動機
    、目的、手段、情節、幸未造成陳金生、王韋力成傷之危害
    程度等情，暨於本院審理中自述高中肄業之智識程度、原經
    營快炒店但嗣後無業之生活狀況、素行（參臺灣高等法院被
    告前案紀錄表，見本院卷第9至57頁）等一切情狀，量處如
    主文所示之刑，並諭知易科罰金之折算標準。
據上論斷，應依刑事訴訟法第299條第1項前段，修正前刑法第13
5條第1項，刑法第2條第1項前段、第41條第1項前段，刑法施行
法第1條之1第1項，判決如主文。
本案經檢察官康惠龍提起公訴，檢察官劉哲名到庭執行職務。
中　　華　　民　　國　　111 　年　　4 　　月　　22　　日
                  刑事第四庭    法　官　陳韋如
以上正本證明與原本無異。
如不服本判決應於收受判決後20日內向本院提出上訴書狀，並應
敘述具體理由。其未敘述上訴理由者，應於上訴期間屆滿後20日
內向本院補提理由書(均須按他造當事人之人數附繕本)「切勿逕
送上級法院」。
                                書記官　劉貞儀
中　　華　　民　　國　　111 　年　　4 　　月　　22　　日
附錄論罪科刑依據之法條：
修正前中華民國刑法第135條
對於公務員依法執行職務時，施強暴脅迫者，處三年以下有期徒
刑、拘役或九千元以下罰金。
意圖使公務員執行一定之職務或妨害其依法執行一定之職務或使
公務員辭職，而施強暴脅迫者，亦同。
犯前二項之罪，因而致公務員於死者，處無期徒刑或七年以上有
期徒刑；致重傷者，處三年以上十年以下有期徒刑。